【裁判字號】    95,訴,228
【裁判日期】    950831
【裁判案由】    綜合所得稅
【裁判全文】
臺中高等行政法院判決
                                     95年度訴字第00228號
                              .
原      告  陳俊傑
被      告  財政部臺灣省中區國稅局
代  表  人  甲○○
訴訟代理人  丙○○
訴訟代理人  乙○○
上列當事人間因綜合所得稅事件，原告不服財政部中華民國95年
2月24日台財訴字第09500013420號訴願決定，提起行政訴訟。本
院判決如下︰
    主  文
原告之訴駁回。
訴訟費用由原告負擔。
    事  實
一、事實概要：
    緣原告係陳俊傑律師事務所負責人，民國（以下同）84年度
    綜合所得稅結算申報，原列報取自該事務所執行業務所得新
    臺幣（以下同）2,410,001元，經財政部臺灣省北區國稅局
    新竹市分局（以下簡稱新竹市國稅分局）核定取自該事所所
    得為4,727,001元，通報被告所屬竹南稽徵所歸課綜合所得
    總額為5,175, 457元，補徵應納稅額823,745元。原告不服
    ，申請復查，未獲變更，向財政部提起訴願，遭駁回，遂提
    起本件行政訴訟。
二、兩造聲明：
    (一)原告聲明求為判決：
      1.訴願決定及原處分均撤銷。
      2.訴訟費用由被告負擔。
    (二)被告聲明求為判決：
      1.原告之訴駁回。
      2.訴訟費用由原告負擔。
三、兩造之陳述：
    (一)原告部分：原告未於言詞辯論期日到場，據其起訴狀及準
                備程序期日之陳述略稱：
      1.查訴願決定駁回之理由無非以，被告初查以該事務所未
        設帳，遂依查得資料核定4,727,001元。原告不服，申
        請復查，經由原復查機關財政部臺北市國稅局（以下簡
        稱台北市國稅局）請原告提示帳簿憑證，惟迄未提示，
        而為駁回復查之決定，本件核課期間及徵收期間均未逾
        5年為論據。
      2.查原告事務所自79年開業起，均於每年年底透過新竹律
        師公會、台北律師公會設立帳簿，新竹國稅分局遲至90
        年始就本件84年綜合所得稅以原告未設帳為由，核定執
        行業務所得為4,727,001元，但原告因89年離婚，搬離
        原事務所（台北市○○○路11號6樓之3），迄今尚未尋
        獲系爭帳冊，然新竹分局存有原告84年度執行業務者帳
        簿印驗申請書，竟不自行調閱，遽謂原告未設帳云云，
        已有不當。況已設有帳簿者，尚分書面審查課稅及記帳
        課稅兩種，前者依財政部核定律師平均收入（約30%至
        35%）計算收入後課稅，後者則依記帳金額計算實際收
        入或支出而課稅，原告每年均依設立帳簿書面審查方式
        ，依財政部核定之律師收入而課稅，並無異樣，被告不
        察，亦不令新竹分局自行查核原告有無設帳，即遽以原
        告未設帳，並以財政部核定未設帳之律師平均收入為
        70%，計算當年度執行業務所得而核定課稅，致當年度
        課稅收入發生逾35%至40%之差距。
      3.原告確已設帳，93年度原告事務所發生火災，帳證於當
        時發生滅失，臺北市國稅局在94年度才通知原告提出帳
        證，致使原告無法提供帳證，原告並請被告以書面審查
        方式計課執行業務所得，惟被告不令新竹分局自行查核
        原告有無設帳，即遽以原告未設帳，核課原告當年度執
        行業務所得70%為收入而課稅，與事實不符，且自原告
        84年4月30日申報綜合所得稅迄94年6月27日財北國稅法
        字第0940205705號函原告未提供帳簿憑證止，顯已逾越
        5年之課徵期間，本件課稅，顯已罹時效，退步言之，
        縱原告於84年4月30日申報迄被告更正繳納期間至91年
        12月16日至12月25日止，亦已逾越5年時效期間，被告
        主張未逾時效云云，容有誤會，請撤銷原處分及訴願決
        定云云。
    (二)被告部分：
      1.按「稅捐之核課期間，依左列規定：一、依法應由納稅
        義務人申報繳納之稅捐，已在規定期間內申報‧‧‧其
        核課期間為5年。」「前條第1項核課期間之起算，依左
        列規定：一、依法應由納稅義務人申報繳納之稅捐，已
        在規定期間內申報者，自申報日起算。」「稅捐之徵收
        期間為5年，自繳納期間屆滿之翌日起算‧‧‧依第39
        條暫緩移送法院強制執行或其他法律規定停止稅捐之執
        行者，第1項徵收期間之計算，應扣除暫緩執行或停止
        執行之期間。」「個人之綜合所得總額，以其全年左列
        各類所得合併計算之‧‧‧第2類：執行業務所得：凡
        執行業務者之業務或演技收入，減除業務所房租或折舊
        、業務上使用器材設備之折舊及修理費，或收取代價提
        供顧客使用之藥品、材料等之成本、業務上雇用人員之
        薪資、執行業務之旅費及其他直接必要費用後之餘額為
        所得額。」分別為稅捐稽徵法第21條第1款、第22條第1
        款、第23條第1項前段及第3項暨所得稅法第14條第1項
        第2類前段所明定。次按「執行業務者於規定期限內辦
        理結算申報並能提供證明所得額之帳簿、文據調查者，
        其執行業務所得，應依帳載核實認定。其未依規定提供
        調查者，應依所得稅法第83條及同法施行細則第13條規
        定訂定之收費及費用標準核定其所得額。」為執行業務
        所得查核辦法第8條前段所規定。又「執行業務者未依
        法辦理結算申報，或未依法設帳記載並保存憑證，或未
        能提供證明所得額之帳簿文據者，84年度應依下列標準
        計算其必要費用：一、律師：30﹪。」「已於核課期間
        內發單開徵，嗣後因更正稅額，於核課期間屆滿後，予
        以改訂繳納期間，應不發生稅捐稽徵法第21條規定有關
        核課期間之適用問題。」「徵收期間係自稽徵機關原核
        定應納或應補徵稅額之繳納期間屆滿之翌日起算，惟如
        有暫緩執行或停止執行之原因者，則該暫緩執行或停止
        執行期間可予扣除，即不算入徵收期間內。而稅捐稽徵
        法第39條有關暫緩移送法院強制執行之規定，包括下列
        兩種情況，第一種為納稅義務人對於稽徵機關核定之應
        納稅捐已依同法第35條規定申請復查者，第二種為已依
        法申請復查案件，納稅義務人對復查決定之應納稅額繳
        納半數，並依法提起訴願者，或納稅義務人繳納半數確
        有困難，經稽徵機關核准，提供相當擔保者。」為財政
        部85年2月12日台財稅第000000000號、71年8月30日台
        財稅第36419號及89年11月9日台財稅第890068965號函
        所核定或明釋。
      2.原告84年度列報取自陳俊傑律師事務所執行業務所得
        2,410,001元，經原查以該事務所未設帳，遂按前揭規
        定依查得資料核定4,727,001元。原告不服，申請復查
        主張其主事務所位於臺北市，請准由臺北市國稅局辦理
        復查，又原核定部分有誤，且其早已表明同意書面審查
        云云。經被告復查決定略以，查臺北市國稅局於94年6
        月27日以財北國稅法字第0940205705號函請原告提示帳
        簿憑證供核，惟迄未提示，有掛號郵件收件回執可稽，
        原核定並無不合，復查後乃予維持。
      3.原告仍不服，主張財政部臺北市國稅局於94年6月27日
        始以財北國稅法字第0940205705號函請原告提示帳簿憑
        證供核，已罹時效等由，續提起訴願，經財政部訴願決
        定略以，查原告於85年4月30日辦理84年度綜合所得稅
        結算申報，有結算申報書影本附被告卷可稽，經被告初
        核發單補徵綜合所得稅，繳納期間自90年1月16日至90
        年1月25日止，原告於90年2月22日申請復查，嗣被告因
        辦理查對更正將繳納期間展延自91年12月16日至91年12
        月25日止，揆諸前揭規定及財政部函釋，本件均未逾5
        年之核課期間及5年之徵收期間，原告所訴核無足採，
        乃予以訴願駁回。
      4.訴訟意旨略謂：原告雖無法提示該事務所84年度帳簿憑
        證，惟該事務所每年恆依設立帳簿書面審查方式課稅，
        且新竹市分局亦存有該事務所84年度執行業務者帳簿驗
        印申請書，被告不令新竹市分局自行查核原告有無設帳
        ，即遽以原告未設帳而按財政部頒標準核定其所得額，
        已與事實不合，又本件課稅，顯已罹時效云云。
      5.查原告無法提示該事務所84年度帳簿憑證供核為其所不
        爭，且經查原告84年度申報所得稅，申報第1項收入為
        勞保局收入1,642,858元、必要費用492,857元，第2項
        收入為事務所所得1,800,000元、必要費用540,000元，
        此有原告申報書附在原處分卷可稽（原處分卷第21頁）
        ，足證原告84年度申報綜合所得稅，係以依財政部85年
        2月12日台財稅第000000000號函釋：「執行業務者未依
        法辦理結算申報，或未依法設帳記載並保存憑證，或未
        能提供證明所得額之帳簿文據者，84年度應依下列標準
        計算其必要費用：一、律師：30﹪。」之規定，申報綜
        合所得稅，新竹市國稅分局，自不可能通知原告提示帳
        簿文據。被告按前揭執行業務所得查核辦法及財政部核
        定標準核定其執行業務所得並無不合，且該事務所前後
        年度是否經被告以書面審查方式核定全年所得額及新竹
        市分局是否存有該事務所84年度執行業務者帳簿驗印申
        請書，與該事務所該年度有否依規定記帳係屬二事，原
        告容有誤解；另有關本件課稅是否罹時效乙節，論駁已
        詳如前述，併此陳明。原告提起本訴訟，並無新理由及
        新事證，仍復執前詞爭執，所訴委不足採。基上論結，
        本件原處分、復查及訴願決定並無違誤，請判決駁回原
        告之訴等語。
    理  由
一、本件原告經合法通知，未於言詞辯論期日到場，查無民事訴
    訟法第386條各款所定情事，爰依同法第385條第1項前段之
    規定，准被告聲請，由其以一造辯論而為判決，合先明。
二、查原告係陳俊傑律師事務所負責人，84年度綜合所得稅結算
    申報，原列報取自該事務所執行業務所得2,410,001元，經
    新竹市國稅分局核定為4,727,001元，通報被告所屬竹南稽
    徵所，經該所核定原告綜合所得總額為5,175,457元，補徵
    應納稅額823,745元。
三、原告不服，起訴意旨略稱，律師執行業務所得分設帳及不設
    帳2種，已設有帳簿者，尚分書面審查課稅及記帳課稅兩種
    ，前者依財政部核定律師平均收入（約30%至35%）計算收入
    後課稅，後者則依記帳金額計算實際收入或支出而課稅。原
    告事務所自79年開業起，均於每年年底透過新竹律師公會、
    台北律師公會設立帳簿，被告則以書面審查方式，依財政部
    核定之律師收入而課稅，並無異樣。新竹國稅分局遲至90年
    始就本件84年綜合所得稅以原告未設帳為由，核定執行業務
    所得為4,727,001元，但原告因89年離婚，搬離原事務所（
    台北市○○○路11號6樓之3），迄今尚未尋獲系爭帳冊，然
    新竹分局存有原告84年度執行業務者帳簿印驗申請書，竟不
    自行調閱，遽謂原告未設帳，已有不當。被告不令新竹分局
    自行查核原告有無設帳，即遽以原告未設帳，並以財政部核
    定未設帳之律師平均收入為70%，計算當年度執行業務所得
    而核定課稅，致當年度課稅收入發生逾35%至40%之差距。查
    原告確已設帳，93年度原告事務所發生火災，帳證於當時發
    生滅失，臺北市國稅局在94年度才通知原告提出帳證，致使
    原告無法提供帳證，且自原告84年4月30日申報綜合所得稅
    迄94年6月27日財北國稅法字第0940205705號函原告未提供
    帳簿憑證止，顯已逾越5年之課徵期間。退步言之，縱原告
    於84年4月30日申報迄被告更正繳納期間至91年12月16日至
    12月25日止，亦已逾越5年時效期間，請撤銷原處分及訴願
    決定云云。
四、按「稅捐之核課期間，依左列規定：一、依法應由納稅義務
    人申報繳納之稅捐，已在規定期間內申報，且無故意以詐欺
    或其他不正當方法逃漏稅捐者，其核課期間為5年。」、「
    前條第1項核課期間之起算，依左列規定：一、依法應由納
    稅義務人申報繳納之稅捐，已在規定期間內申報者，自申報
    日起算。」、「稅捐之徵收期間為5年，自繳納期間屆滿之
    翌日起算；‧‧‧」及「依第39條暫緩移送法院強制執行或
    其他法律規定停止稅捐之執行者，第1項徵收期間之計算，
    應扣除暫緩執行或停止執行之期間。」分別為稅捐稽徵法第
    21條第1款、第22條第1款、第23條第1項前段及第23條第3項
    所明定。本件原告於85年4月30日辦理84年度綜合所得稅結
    算申報，有結算申報書影本附原處分卷可稽，其時效應自85
    年5月1日起算，至90年4月30 日始屆滿5年之核課期間。本
    件經被告核發補徵綜合所得稅，繳納期間自90年1月16日至
    90年1月25日止，原告於90年2月22日申請復查，此亦有核課
    通知及原告復查申請書附在原處分卷可證，並為原告所不爭
    ，足徵原告在90年2月22日以前顯已收受上開補徵綜合所得
    稅之通知，則依上開規定，被告補徵原告84年度綜合所得稅
    ，顯未逾5年之核課期間。至於其後因原告申請復查，被告
    辦理查對更正，將繳納期間展延自91年12月16日至91年12月
    25日止一節。按「已於核課期間內發單開徵，嗣後因更正稅
    額，於核課期間屆滿後，予以改訂繳納期間，應不發生稅捐
    稽徵法第21條規定有關核課期間之適用問題。」、「徵收期
    間係自稽徵機關原核定應納或應補徵稅額之繳納期間屆滿之
    翌日起算，惟如有暫緩執行或停止執行之原因者，則該暫緩
    執行或停止執行期間可予扣除，即不算入徵收期間內。而稅
    捐稽徵法第39條有關暫緩移送法院強制執行之規定，包括下
    列兩種情況，第一種為納稅義務人對於稽徵機關核定之應納
    稅捐已依同法第35條規定申請復查者，第二種為已依法申請
    復查案件，納稅義務人對復查決定之應納稅額繳納半數，並
    依法提起訴願者，或納稅義務人繳納半數確有困難，經稽徵
    機關核准，提供相當擔保者。．．．，其徵收期間依前開所
    述，應自核定其應補徵營業稅之繳納期間屆滿之翌日（．．
    ．）起算，惟納稅義務人依稅捐稽徵法第35條規定申請復查
    而依同法第39條第1項暫緩執行期間，則計算徵收期間時，
    應予扣除。」分別經財政部71 年8月30日台財稅第36419號
    及89年11月9日台財稅第890068965號函釋有案。查財政部上
    開解釋，係本於稅務主管機關之立場，就相關法律之規定予
    以解釋，經核其解釋並無違母法之規定，被告係其下級機關
    ，予以適用，於法自不合。是本件因原告申請復查被告予以
    查對更正，而延長原告之繳納期限，及原告提起行政救濟期
    間，均應自時效期間扣除，原告主張被告補徵系爭綜合所得
    稅，已逾5年之時效期間云云，自屬無據。
五、次查原告申報84年度所得稅，申報第1項收入為勞保局收入
    1,642,858元、必要費用492,857元，第2項收入為取自事務
    所所得1,800,000元、必要費用540,000元，此有原告申報書
    附在原處分卷可稽（原處分卷第21頁），足證原告申報84年
    度綜合所得稅時，係依財政部85年2月12日台財稅第8518946
    75號函釋：「執行業務者未依法辦理結算申報，或未依法設
    帳記載並保存憑證，或未能提供證明所得額之帳簿文據者，
    84年度應依下列標準計算其必要費用：一、律師：30﹪。」
    之規定，以未依法設帳記載並保存憑證之方式，申報該年度
    該年度執行律師業務之必要費用為30﹪。原告之申報書既係
    以未設帳簿文據方式申報，則新竹市國稅分局自不可能再通
    知原告提示帳簿文據。被告按前揭執行業務所得查核辦法及
    財政部核定標準核定其執行業務所得並無不合。原告主張其
    84年度有透過新竹律師公會、台北律師公會設立帳簿之主張
    ，不惟與其84年度綜合所得稅申報書之記載不符，且原告初
    稱其於89年離婚，搬離原事務所（台北市○○○路11號6樓
    之3），迄今尚未尋獲系爭帳冊，嗣又稱其事務所於93年發
    生火災，帳證於當時滅失云云，先後所言，並不相符，且原
    告始終未能提出相關證據以實其說，自難採據。本件因原告
    申報84年度綜合所得稅時係以未設帳方式，按財政部規定以
    扣減額30﹪計算其必要費用，申報其綜合所得稅，新竹市國
    稅分局因而未通知其提出帳簿文據，移送被告審理，被告所
    屬竹南稽徵所亦據以歸課綜合所得總額及補徵應納稅額，並
    通知原告繳納期間自90年1月16日至90年1月25日止，不惟於
    法並無不合，亦未逾核課期限，均已見前述，本件原處分自
    無違誤，訴願決定予以維持，亦稱允洽，原告訴請撤銷為無
    理由，應予駁回。
據上論結，本件原告之訴為無理由，依行政訴訟法第195條第1項
後段、第98條第3項前段、第218條，民事訴訟法第385條，判決
如主文。
中    華    民    國    95    年     8    月    31    日
                 第二庭審判長法  官  王  茂  修
                             法  官  王  德  麟
                             法  官  林  金  本
以上正本證明與原本無異。
如不服本判決，應於判決送達後20日內向本院提出上訴書狀，其
未表明上訴理由者，應於提起上訴後20日內向本院提出上訴理由
書（須依對造人數附具繕本）；如於本判決宣示或公告後送達前
提起上訴者，應於判決送達後20日內補提上訴理由書（須附繕本
）。未表明上訴理由者，逕以裁定駁回。
提起上訴應預繳送達用雙掛號郵票390元（34元及5元郵票各10份
)。
中    華    民    國    95    年    9    月     4    日
                             書記官  蔡  騰  德


司法院資訊處製作；財團法人民間司法改革基金會備份。
